【裁判字號】    97,上易,8
【裁判日期】    970430
【裁判案由】    損害賠償
【裁判全文】
臺灣高等法院花蓮分院民事判決           97年度上易字第8號
上  訴  人  乙○○
訴訟代理人  邱聰安律師
被 上 訴人  甲○○
當事人間請求損害賠償事件，上訴人對於臺灣臺東地方法院中華
民國96年12月27日95年度訴字第161號第一審判決提起上訴，本
院於中華民國97年4月17日言詞辯論終結，判決如下：
    主  文
上訴駁回。
第二審訴訟費用由上訴人負擔。
    事實以及理由
一、被上訴人起訴主張因上訴人騎乘機車不慎，撞擊當時行走於
    路邊的被上訴人，導致被上訴人受有腿部骨折等傷害，被上
    訴人依照侵權行為損害賠償請求權聲明請求上訴人賠償共新
    臺幣 (下同) 5,625,790 元及法定利息。上訴人則以對於事
    故之發生無過失為理由置辯。原審判命上訴人應給付被上訴
    人372,955元以及法定利息。上訴人提起上訴。本案經本院
    審理結果認為，第一審依照侵權行為之法律關係判命上訴人
    給付如上所述之金額，認事用法均無違誤，應予維持，上訴
    人之上訴為無理由，應予駁回。除引用第一審判決書 (如附
    件)記載之事實理由外，並補充理由如下。
二、上訴人主張被上訴人雖然受有腿傷不良於行，但被上訴人在
    學校僅僅是代課，並非持續性的工作，不得以此計算勞動能
    力喪失的基準。然按民法第193條所稱之勞動能力之減少，
    當因個人勞動能力之不同，有不同計算的基準，本件被上訴
    人在退休之前確實是擔任學校教師，職等為比照薦任第九職
    等，而原審法院以勞工最低基本工資作為計算被上訴人勞動
    能力減少的基準，並無不合，上訴人此部分之上訴理由，自
    不可採。
三、上訴人又以被上訴人目前領有退休俸，並不會因為本件事故
    而有任何減損，因此被上訴人並未受有此部分之損害為上訴
    理由。然按由於人的身體本屬無價，民法第193條所規定以
    勞動能力之減少或喪失等方式作為損害賠償之計算方法，原
    本就不是被害人是否因為侵權行為而受有立即現實的金錢減
    少為計算之唯一方法，只要受害人因為侵權行為而導致勞動
    能力有所減損，即得依勞動能少減損之程度請求賠償，上訴
    人此項主張尚有誤會，亦未可採。
四、上訴人雖又主張被上訴人與有過失，原判決認定過失比例並
    不正確。但查原判決就所認定之過失比例已經於判決中詳述
    理由，其認定所依據之證據以及判斷之理由均無違誤，上訴
    人再事爭執，亦未可採。
五、綜上所述，本件被上訴人主張為可採，上訴人所辯均為無可
    取。原審判命上訴人給付賠償金如前所述，於法並無不合。
    上訴意旨指摘原判決不當，求予廢棄改判，為無理由，應予
    駁回其上訴。
六、據上論結，本件上訴為無理由，依民事訴訟法第449條第1項
    、第78條，判決如主文。
中    華    民    國    97    年    4     月    30    日
                  民事庭審判長法  官  謝志揚
                              法  官  劉雪惠
                              法  官  賴淳良
以上正本係照原本作成。
本件判決不得上訴。
                              書記官  邱廣譽
中    華    民    國    97    年    4     月    30    日


司法院資訊處製作；財團法人民間司法改革基金會備份。
